臺灣臺中地方法院刑事判決　　　　　　 100年度易字第2233號
公　訴　人　臺灣臺中地方法院檢察署檢察官
被　　　告　張漢忠
上列被告因毒品危害防制條例案件，經檢察官提起公訴（ 100
年度毒偵字第 1712 號），本院裁定進行簡式審判程序，判決如
下：
    主    文
張漢忠施用第二級毒品，累犯，處有期徒刑伍月，如易科罰金，
以新臺幣壹仟元折算壹日；扣案之第二級毒品甲基安非他命陸包
（驗後淨重分別為零點零柒貳公克、零點零捌零壹公克、零點
零玖捌玖公克、零點零捌柒公克、零點零捌壹柒公克、零點陸
零伍公克）均沒收銷毀之，吸食器壹組沒收。
    犯罪事實
一、張漢忠前於民國（下同）86年間曾因違反麻醉藥品管理條
    例案件，經法院先後判處有期徒刑5年2月及10月確定，並定
    應執行刑為5年8月確定，其入監執行後，於88年8月27日因
    縮短刑期假釋出監；其於假釋付保護管束期間內，又因施
    用毒品案件，經依本院裁定送觀察勒戒後，認無繼續施用毒
    品之傾向，而由臺灣臺中地方法院檢察署檢察官於89年5月5
    日以89年度毒偵字第2524號為不起訴處分確定；上開因而
    經撤銷假釋，於89年11月19日復行入監執行殘刑2年9月23日
    ，於92年6月22日因縮刑期滿執行完畢。復於90年間另因
    施用毒品案件，經依臺灣嘉義地方法院裁定送觀察勒戒後，
    認無繼續施用毒品之傾向，而由臺灣嘉義地方法院檢察署檢
    察官於90年6月1日以90年度毒偵字第540號為不起訴處分確
    定；復於94年間，因施用第二級毒品案件，經本院以94
    年度中簡字第2425號判處有期徒刑4月確定，於94年11月29
    日經易科罰金執行完畢。再於95年間因施用第一級毒品案
    件，經臺灣高等法院臺中分院以95年度上訴字第162號判處
    有期徒刑8月確定，於96年4月16日執行完畢。詎仍不知悔改
    ，復基於施用第二級毒品甲基安非他命之犯意，於100年3月
    20日某時，在其位於東區○○路104巷17號住處內，以將少
    許甲基安非他命放置於吸食器內，再點火燒烤後吸食其產生
    煙霧之方式，施用第二級毒品甲基安非他命1次。嗣為警於
    100年3月22日11時許持本院核發之搜索票（100年聲搜字
    1102號）至張漢忠上址住處執行搜索，適張漢忠及其女友蕭
    亦仙在場，並當場扣得張漢忠所有、為供己施用所餘之甲基
    安非他命6包（嗣經送鑑驗，驗後淨重分別為0.0372公克、
    0.0801公克、0.0989公克、0.0837公克、0.0817公克、
    0.6053公克)及其所有供施用甲基安非他命之吸食器1組等物
    ，經帶同回警局接受詢問並得其同意採集尿液送驗，結果呈
    安非他命、甲基安非他命陽性反應後，始悉上情。
二、案經臺中市政府警察局移送臺灣臺中地方法院檢察署檢察官
    偵查起訴。
    理    由
一、按除簡式審判程序、簡易程序及刑事訴訟法第376條第1款、
    第2款（第1款：最重本刑為三年以下有期徒刑、拘役或專科
    罰金之罪。第2款：刑法第320條、第321條之竊盜罪。）所
    列之罪之案件外，第一審應行合議審判，刑事訴訟法第284
    條之1條文定有明文。本件被告所犯係屬刑事訴訟法第376條
    第1款所列之罪，依法獨任進行審理程序。復查本件被告所
    犯，非死刑、無期徒刑、最輕本刑為3年以上有期徒刑之罪
    ，或高等法院管轄第一審之案件，被告於審判程序中就前揭
    被訴事實為有罪之陳述，經告以簡式審判程序之旨，並聽取
    被告與公訴人之意見後，本院依職權裁定改依簡式審判程序
    進行審理，是本件之證據調查，依刑事訴訟法第273條之2規
    定，不受同法第159條第1項、第161條之2、第161條之3、第
    163條之1及第164條至170條規定之限制，合先敘明。
二、上開犯罪事實，業據被告張漢忠於本院審理時坦白認罪，且
    被告前揭採尿送驗結果，呈甲基安非他命經人體代謝後之安
    非他命、甲基安非他命陽性反應，有勘察採證同意書、臺中
    市政府警察局第四分局偵辦毒品案件尿液檢體對照表（張漢
    忠之尿液檢體編號D100065）、詮昕科技股份有限公司於100
    年4月12日出具原樣編號D100065之濫用藥物尿液檢驗報告乙
    份【安非他命（閾值濃度為7776ng/ml）、甲基安非他命（
    閾值濃度66018ng/ml）項目均呈陽性反應】在卷可證（見
    100 年度偵字第7243號影卷第25、26 66頁）；復有臺灣臺
    中地方法院100年聲搜字1102號搜索票影本、臺中市政府警
    察局第四分局搜索扣押筆錄（執行時間：100年3月22日11時
    0分起至25分止、受執行人：張漢忠、蕭亦仙、執行處所：
    臺中市○區○○路104巷17號）、扣押物品目錄表、毒品出
    篩報告（100年3月22日，張漢忠持有6包毒品為第二級毒品
    安非他命）、查獲現場暨扣案物品照片12張（見同上偵查影
    卷第18~20、23~24、28~35頁）附卷可憑；並有疑似甲基安
    非他命之透明結晶6包扣案，嗣經送驗，檢驗結果檢出甲基
    安非他命成分（驗餘淨重分別為0.0372公克、0.0801公克、
    0.0989公克、0.0837公克、0.0817公克、0.6053公克），此
    有行政院衛生署草屯療養院於100年4月26日出具之鑑定書乙
    份（見同上偵查影卷第68、69頁）附卷足憑。又依文獻記，
    施用海洛因後24小時內經由尿液排出之量可達使用劑量之
    80%，該種毒品於尿液中排出之最長時限，受施用劑量、施
    用方式、個人體質及代謝情況等因素影響，因個案而異，一
    般可檢出之最長時間為海洛因服用後2至4天；而施用甲基安
    非他命後24小時內，約有施用劑量之70%由尿中排出，該毒
    品於尿液中排出之最長時限，受施用劑量、施用方式、個人
    體質及代謝情況等因素影響，因個案而異，一般可檢出之最
    長時間為甲基安非他命1至5天等情，業經行政院衛生署管制
    藥品管理局90年5月4日管檢字第93902號函釋明確，堪認被
    告上開自白確與事實相符，足以採信。本件事證明確，被告
    犯行洵堪認定。
三、按施用第一、二級毒品為犯罪行為，毒品危害防制條例第10
    條定有處罰明文。故施用第一、二級毒品者，依前揭規定本
    應科以刑罰。惟基於刑事政策，對合於一定條件之施用者，
    則依同條例第20條、第23條之規定，施以觀察、勒戒及強制
    戒治之保安處分。又毒品危害防制條例於92年7月9日修正公
    布，自93年1月9日施行，其中第20條、第23條將施用毒品之
    刑事處遇程序，區分為「初犯」及「5年內再犯」、「5年後
    再犯」。依其立法理由之說明：「初犯」，經觀察、勒戒或
    強制戒治後，應為不起訴處分或不付審理之裁定；經觀察、
    勒戒或強制戒治執行完畢釋放後，「5年內再犯」者，因其
    再犯率甚高，原實施之觀察、勒戒及強制戒治既已無法收其
    實效，爰依法追訴或裁定交付審理。至於經觀察、勒戒或強
    制戒治執行完畢釋放後，「5年後再犯」者，前所實施之觀
    察、勒戒或強制戒治已足以遮斷其施用毒品之毒癮，為期自
    新及協助其斷除毒癮，仍適用「初犯」規定，先經觀察、勒
    戒或強制戒治之程序。從而依修正後之規定，僅限於「初犯
    」及「5年後再犯」二種情形，始應先經觀察、勒戒或強制
    戒治程序。倘被告於5年內已再犯，經依法追訴處罰，縱其
    第3次（或第3次以上）再度施用毒品之時間，在初犯經觀察
    、勒戒或強制戒治執行完畢釋放5年以後，已不合於「5年後
    再犯」之規定，且因已於「5年內再犯」，顯見其再犯率甚
    高，原實施觀察、勒戒或強制戒治，已無法收其實效，即應
    依該條例第10條處罰。至於第3次（或第3次以上）施用毒品
    之時間，是否宜有期間限制？以多久為適宜？則分屬刑事政
    策、專門醫學之範圍，非審判機關所能決定，有待循立法途
    徑解決（最高法院97年度第5次刑事庭會議決議）。查被告
    前因施用毒品案件經依本院裁定送觀察勒戒後，認無繼續
    施用毒品之傾向，而由臺灣臺中地方法院檢察署檢察官於89
    年5月5日以89年度毒偵字第2524號為不起訴處分確定；復
    於90年間另因施用毒品案件，經依臺灣嘉義地方法院裁定送
    觀察勒戒後，認無繼續施用毒品之傾向，而由臺灣嘉義地方
    法院檢察署檢察官於90年6月1日以90年度毒偵字第540號為
    不起訴處分確定；復於94年間因施用第二級毒品案件，經
    本院以94年度中簡字第2425號判處有期徒刑4月確定，於94
    年11月29日經易科罰金執行完畢。再於95年間因施用第一
    級毒品案件，經臺灣高等法院臺中分院以95年度上訴字第
    162號判處有期徒刑8月確定，於96年4月16日執行完畢，有
    臺灣高等法院被告前案紀錄表附卷足憑，是被告經觀察、勒
    戒及徒刑之執行後，再犯毒品危害防制條例第10條第2項之
    罪，揆諸上開最高法院決議意旨，本案應予以依法論科，合
    先敘明。
四、查甲基安非他命分別係毒品危害防制條例第2第2項第2款所
    定之第二級毒品，不得非法持有、施用。核被告所為，係犯
    毒品危害防制條例第10條第2項之施用第二級毒品罪。被告
    施用第二級毒品毒品前之持有第二級毒品之行為，本應論以
    持有第二級毒品罪，惟持有後進而施用，其持有之低度行為
    應各為施用之高度行為所吸收，不另論以持有罪責。被告前
    於86年間曾因違反麻醉藥品管理條例案件，經法院先後判
    處有期徒刑5年2月及10月確定，並定應執行刑為5年8月確定
    ，其入監執行後，於88年8月27日因縮短刑期假釋出監；其
    於假釋付保護管束期間內，又因施用毒品案件，經依本院
    裁定送觀察勒戒後，認無繼續施用毒品之傾向，而由臺灣臺
    中地方法院檢察署檢察官於89年5月5日以89年度毒偵字第
    2524號為不起訴處分確定；上開因而經撤銷假釋，於89年
    11月19日復行入監執行殘刑2年9月23日，於92年6月22日因
    縮刑期滿執行完畢。復於90年間，另因施用毒品案件，經
    依臺灣嘉義地方法院裁定送觀察勒戒後，認無繼續施用毒品
    之傾向，而由臺灣嘉義地方法院檢察署檢察官於90年6月1日
    以90年度毒偵字第540號為不起訴處分確定；復於94年間
    ，因施用第二級毒品案件，經本院以94年度中簡字第2425號
    判處有期徒刑4月確定，於94年11月29日經易科罰金執行完
    畢。再於95年間，因施用第一級毒品案件，經臺灣高等法
    院臺中分院以95年度上訴字第162號判處有期徒刑8月確定，
    於96年4月16日執行完畢，有臺灣高等法院被告前案紀錄表
    在卷可參，其於徒刑執行完畢5年以內，故意再犯本件有期
    徒刑以上之罪，為累犯，應依刑法第47條第1項之規定加重
    其刑。爰審酌被告有多次施用毒品犯罪前科之品行（參卷附
    臺灣高等法院被告前案紀錄表）、國中肄業之智識程度、經
    濟勉強維持之生活狀況（見偵查卷被告調查筆錄受詢問人資
    料），其因施用毒品，經觀察、勒戒、強制戒治執行完畢後
    ，仍不思戒惕，且無視於毒品對於自身健康之戕害及國家對
    於杜絕毒品犯罪之禁令，再次施用毒品，未見戒除惡習之決
    心，惡性非輕，然念及被告犯後能坦承犯行，態度良好，其
    施用毒品並無危害他人，犯罪手段尚屬平和，暨施用毒品者
    均有相當程度之成癮性及心理依賴，其犯罪心態與一般刑事
    犯罪之本質並不相同，應側重適當之醫學治療及心理矯治為
    宜等一切情狀，量處如主文所示之刑，並定易科罰金之折算
    標準，以示懲儆。
五、扣案之甲基安非他命6包經送鑑驗結果，確檢出第二級毒品
    甲基安非他命成分，業已認明如前，且為被告為供己施用所
    餘，並據其供承在卷（見偵查影卷第54頁、本院卷第19頁）
    ，應依毒品危害防制條例第18條第1項前段之規定，諭知沒
    收銷燬之。另扣案之吸食器1組，為被告所有供本件犯罪所
    用之工具，業據其供承在卷（見本院卷第19 、20頁），應
    依刑法第38條第1項第2款、第3項之規定，予以宣告沒收。
六、刑法第62條業已將自首之規定修正為得減輕其刑，其修法理
    由為：「自首之動機不一而足，有出於內心悔悟者，有由於
    情勢所迫者，亦有基於預期邀獲必減之寬典者。對於自首者
    ，依現行規定一律必減其刑，不僅難於獲致公平，且有使犯
    人恃以犯罪之虞。在過失犯罪，行為人為獲減刑判決，急往
    自首，而坐令損害擴展之情形，亦偶有所見。是必減主義，
    在實務上難以因應各種不同動機之自首案例。惟得減主義，
    既可委由裁判者視具體情況決定減輕其刑與否，運用上較富
    彈性，真誠悔悟者可得減刑自新之機，而狡黠陰暴之徒亦無
    所遁飾，可符公平之旨，宜予採用。」查本件之查獲，係因
    警方持本院所核發之搜索票至被告處所執行搜索，經帶同回
    警局接受詢問並得其同意採集尿液送驗而確認，被告於偵查
    初始，未基於主動請求戒除毒癮之真誠悔悟而供承施用毒品
    ，接受採尿過程純粹屬被動配合偵查之作為，依前揭修法理
    由，爰不適用自首規定減輕其刑。另被告之毒品來源是向電
    動玩具場內之不詳姓名年籍之成年男子購買（見偵查影卷第
    54頁），其無從供出上手資料，當不符合供出上手之減刑事
    由，均附此敘明。
據上論斷，應依刑事訴訟法第284條之1、第299條第1項前段，毒
品危害防制條例第10條第2項、第18條第1項前段，刑法第11條、
第47條第1項、第41條第1項前段、第38條第1項第2款、第3項，
判決如主文。
本案經檢察官戚瑛瑛到庭執行職務。
中    華    民    國   100    年    8     月    18    日
                  刑事第一庭   法  官   廖  穗  蓁
以上正本證明與原本無異。
如不服本判決應於收受送達後10日內向本院提出上訴書狀，並應
敘述具體理由；其未敘述上訴理由者，應於上訴期間屆滿後20日
內向本院補提理由書（均須按他造當事人之人數附繕本）「切勿
逕送上級法院」。
                               書記官   許  靜  茹
中    華    民    國   100    年    8     月    18    日
附錄本案論罪科刑法條
毒品危害防制條例第10條：
施用第二級毒品者，處3年以下有期徒刑。